臺北高等行政法院判決
110年度交上字第169號
上  訴  人  洪宗賢                               
被 上訴 人  臺北市交通事件裁決所

代  表  人  蘇福智        
上列當事人間交通裁決事件，上訴人對於臺灣新北地方法院民國
110年3月30日110年度交字第100號行政訴訟判決，提起上訴，本
院判決如下：
    主  文
原判決廢棄，發回臺灣新北地方法院行政訴訟庭。
    理  由
一、爭訟概要：
　　上訴人於民國109年7月14日上午7時42分許，駕駛其所有、
    車號0000-00號自用小客車，行經新北市○○區○○路○○○○0段路
    口時，因有「駕車行經有燈光號誌管制之交岔路口闖紅燈」
    違規行為，為民眾於同年月20日所檢舉，復據警查證屬實後
    予以舉發；嗣被上訴人以上訴人有此一違規事實，遂依道路
    交通管理處罰條例第53條第1項、第63條第1項（第3款），
    暨道路交通管理事件統一裁罰基準及處理細則等規定，於11
    0年1月8日以北市裁罰字第22-CV2913214號裁決，處罰鍰新
    臺幣（下同）2,700元，並記違規點數3點（下稱原裁決）。
    惟上訴人不服原裁決而提起行政訴訟，經臺灣新北地方法院
    於110年3月30日以110年度交字第100號行政訴訟判決，駁回
    上訴人之訴（下稱原判決）；但上訴人猶不服原判決，故提
    起本件上訴。
二、上訴人起訴主張及訴之聲明、被上訴人於原審之答辯及聲明
    、原判決認定之事實及理由，均引用原判決所載。
三、上訴意旨略以：
　　上訴人已於原審提出聲請調查證據，請求勘驗採證光碟，傳
    喚舉發員警暨檢舉民眾，以查明私人取證之證據能力適格問
    題；然原審未予調查，顯有應調查而未調查，及認定事實未
    依證據法則之不適用法規與理由不備違法。因政府取巧以民
    眾檢舉作為嚇阻交通違規之機制，無異容許以攝像機監控全
    民；而原審未經依法調查，未予上訴人調查證據之權，無異
    以行車紀錄器治國，不符法治主義，也無實質訴訟爭辯機會
    ，剝奪憲法保障之權利。為此，爰提起本件上訴，訴請將原
    判決及原裁決均撤銷等語。併為聲明：原判決廢棄，原裁決
    撤銷。
四、本院之判斷：
  ㈠按判決不適用法規或適用不當者，為違背法令；有判決不備
    理由或理由矛盾情形者，其判決當然違背法令，行政訴訟法
    第237條之9第2項準用第236條之2第3項、第243條第1項、第
    2項第6款定有明文。又當事人提出之攻擊或防禦方法，行政
    法院應斟酌全辯論意旨及調查證據之結果，依論理及經驗法
    則判斷其真偽，而將得心證之理由記明於判決；如對於當事
    人提出之攻擊或防禦方法未加以調查，並將其判斷之理由記
    明於判決，或認定事實徒憑臆測而不憑證據者，即構成行政
    訴訟法第243條第2項第6款所謂判決不備理由之當然違背法
    令；如認定事實與所憑證據內容不符者，則屬同款所謂判決
    理由矛盾（最高行政法院102年度判字第716號判決意旨可參
    ）。
  ㈡再汽車駕駛人，行經有燈光號誌管制之交岔路口闖紅燈者，
    處1,800元以上5,400元以下罰鍰，道路交通管理處罰條例第
    53條第1項定有明文。而停止線用以指示行駛車輛停止之界
    限，車輛停止時，其前懸部分不得伸越該線；車輛面對圓形
    紅燈表示禁止通行，不得超越停止線或進入路口，復為道路
    交通標誌標線號誌設置規則第170條第1項、第206條第5款第
    1目所明訂。另影像光碟為實物證據，屬準文書之一種，就
    此所擷取、翻拍照片為派生證據；如訴訟當事人對此等派生
    證據之真實性發生爭執或有所懷疑時，法院即應踐行勘驗實
    物之程序，俾確認影像光碟內容是否與擷取、翻拍照片相符
    （最高行政法院104年度判字第493號判決同此見解）。
  ㈢查上訴人於109年7月14日上午7時42分許，駕駛其所有、車號
    0000-00號自用小客車，行經新北市○○區○○路○○○○0段路口時
    ，因有「駕車行經有燈光號誌管制之交岔路口闖紅燈」違規
    行為，為民眾於同年月20日所檢舉乙節，固有採證照片、錄
    影光碟為證（見原審卷第69頁至第73頁、第85頁至第87頁及
    證件存放袋）；惟前開採證照片實為檢舉民眾所提錄影光碟
    之擷取照片，為派生證據，依上揭說明，倘訴訟當事人對此
    等派生證據之真實性發生爭執或有所懷疑時，法院即應踐行
    勘驗實物之程序，俾確認該派生證據是否與實物相符。則上
    訴人於本件起訴時對於檢舉民眾所提錄影光碟暨擷取之照片
    ，是否為以科學儀器取得之證據，而可認查證屬實，已有質
    疑（見原審卷第15頁至第23頁），又於110年3月29日具狀聲
    請法院勘驗實物以調查證據（見原審卷第119頁至第121頁）
    ，原審當應依法踐行勘驗錄影光碟之證據調查程序，以查明
    該採證照片是否與實物相符，方屬適法。
  ㈣然原判決僅以觀諸前開採證照片，可見錄影畫面左下角所示2020/07/14 07:42:31時，上訴人所有之汽車在新北市新莊區中央路上行駛，路口前方之號誌燈為紅燈，且該汽車尚未超越停止線，嗣於錄影畫面左下角所示2020/07/14  07:42:34時，該汽車繼續往前行駛，旋即超越停止線至路口，此時仍見路口號誌燈維持在紅燈禁止車輛通行之狀態，遽為不利上訴人之事實認定；但上訴人於起訴時既對此錄影光碟暨採證照片之真實性有所懷疑，原審當循適法之證據調查程序，以查明真偽，雖上訴人嗣於110年3月29日（原審收狀戳）提出之行政訴訟聲請調查證據狀，承審法官實際收文日為110年3月31日，該時原判決已於110年3月30日公告，惟上訴人於起訴時對此之真實性發生爭執，如前所述，此一不利益不應歸由其承擔，原審仍有調查之義務。故原審未予調查採證照片是否與錄影光碟相符，率爾以此採證照片之派生證據，作為認定上訴人違規事實之依據，亦無將其判斷採證照片可採之理由記明於判決，即已構成判決不備理由之違法。
  ㈤是原判決關於上訴人汽車闖紅燈之違規事實，係以檢舉民眾
    提出之錄影光碟，及該錄影光碟所擷取之採證照片派生證據
    為憑；惟上訴人於原審已多次具狀對該錄影光碟暨採證照片
    派生證據之真實性有所懷疑，法院即應踐行勘驗實物之程序
    ，始可認屬適法。則原判決就此部分未加以調查，並將其判
    斷之理由記明於判決，核有判決理由不備之違法，且其違法
    情事足以影響判決結果。
五、綜上所述，原判決既有如上述之違背法令情事，且足以影響
    判決之結果，則上訴人指摘原判決違背法令，求予廢棄，為
    有理由。又本件事證未臻明確，本院尚無從逕依原判決所查
    得事證自為判決，有由原審再為調查審認之必要，爰將原判
    決廢棄，發回原審更為適法之裁判。　　
六、依行政訴訟法第237條之9第2項、第236條之2第3項、第256
    條第1項、第260條第1項，判決如主文。
中　　華　　民　　國　　111 　年　　7 　　月　　28　　日
                   臺北高等行政法院第二庭
                             審判長法  官  蕭忠仁
                                   法  官  羅月君
                                   法  官  黃翊哲
上為正本係照原本作成。
不得上訴。
中　　華　　民　　國　　111 　年　　7 　　月　　28　　日
　　　　　　　　　　　　　     　　書記官　李芸宜